【裁判字號】    89,自,426
【裁判日期】    891103
【裁判案由】    詐欺
【裁判全文】
臺灣臺中地方法院刑事判決                          八十九年度自字第四二六號
    自  訴  人  丙○○
    被      告  乙○○
右列被告因詐欺案件，經自訴人提起自訴，本院判決如左：
    主  文
乙○○無罪。
    理  由
一、自訴意旨略以：被告原在臺中市○○路二五八號開店販售茶葉，自訴人因向被告
    購買茶葉而認識，於民國八十八年十一月十日，自訴人順路至被告處聊天，被告
    即向自訴人佯稱：伊向茶農販入大批茶葉，今天票期屆至，要存入銀行近新臺幣
    （下同）百萬元，正缺少五萬二千元，要向自訴人週轉一下，俟明日臺北之中盤
    商將款匯入，立即還現云云，自訴人見其店內茶葉一桶一桶，滿山滿谷，不疑有
    詭，即籌現五萬二千元在其店內交予應急。詎料，翌日前去被告店內欲索款，竟
    然門戶緊閉，不見人影，嗣每日數次探望亦不得要領，打聽鄰居，亦無人知其下
    落，始知受騙，因認被告涉有刑法第三百三十九條第一項之詐欺取財罪嫌云云。
二、按犯罪事實應依證據認定之，無證據不得推定其犯罪事實；不能證明被告犯罪者
    ，應諭知無罪之判決，刑事訴訟法第一百五十四條、第三百零一條第一項分別定
    有明文。次按告訴人之告訴，係以使被告受刑事訴追為目的，是其陳述是否與事
    實相符，仍應調查其他事實以資審認，最高法院分別著有五十二年臺上字第一三
    ００號判例可資參照。又刑法第三百三十九條第一項詐欺罪之成立，以意圖為自
    己或第三人不法之所有，施用詐術使人陷於錯誤而交付財物或因而得財產上不法
    之利益或使第三人得之為構成要件。所謂以詐術使人交付財物，必須該財物之交
    付，係由於被施用詐術而陷於錯誤所致，若行為人未施用何詐術，交付財物者亦
    非因陷於錯誤而交付，即不構成詐欺罪。
三、自訴人認被告涉有上開罪嫌，無非以其曾佯稱因票期屆至，需款五萬二千元週轉
    ，俟翌日有款匯入立即清償云云，及被告事後未如期清償且避不見面等情為主要
    論據。訊據被告雖不否認以急需款項週轉為由向自訴人借款，並約定翌日清償等
    情，惟堅詞否認有何詐欺之犯行，辯稱：「伊僅是單純借錢，並非詐欺，嗣因生
    意失敗，茶葉店被地下錢莊砸了，暫時離開該處，並非避不見面；當時朋友有欠
    伊錢未還，所以才沒還自訴人。」等語。經查：(一)證人王秋平到庭證稱：「被告
    的店是八十八年六、七月在學士路開的˙˙˙剛開始生意平平，後來就不太好，
    他沒跟我借過錢，到了年底有聽說他週轉不靈，後來他的店在八十八年十二月被
    砸，房東覺得很複雜，房子就不租給他˙˙˙水族箱被打破、辦公桌也被砸，被
    告有跟我說是欠錢莊錢，所以才被砸。」等語（見本院八十九年九月八日審判筆
    錄）；證人甲○○到庭證稱：「我有跟被告借過錢，在八十七年底時借五萬元，
    八十八年八月份有再借七萬元，這些錢我到最近才還他三萬元，借錢時他有講下
    個月要還；八十八年間我跟他借七萬元時，那次我是硬跟他借的，當時他也是勉
    強借給我的，因那時他經濟也不太好˙˙˙後來八十八年十一月時被告有打電話
    給我，跟我說他欠別人錢沒還，別人都砸他的檳榔攤，希望我快還他的錢。」等
    語（見本院八十九年十月二十日審判筆錄），揆諸上開證人之證詞，被告所辯因
    店被砸，所以搬離，並非避不見面，及當時朋友有欠伊錢未還，致未償還自訴人
    債務等情，尚非無據。(二)被告固然坦承借支系爭款項之初曾表示翌日將清償云云
    ，然亦不能就此即認定被告有施用詐術，蓋案外人即證人甲○○曾表示將償還債
    務，已如前述，被告因此誤信證人能如期清償，始為此承諾，充其量僅能認係過
    度自信所致，尚與具主觀惡意之施行詐術有間。況自訴人於本院審理時亦自承當
    時是因考慮被告仍經營茶葉店，所以才將款項貸與被告等語（見本院八十九年九
    月八日審判筆錄），顯見自訴人將款項貸與被告，亦與被告所稱翌日即將清償無
    直接關係，換言之，自訴人交付財物，並無陷於錯誤之問題。(三)本件被告既非因
    逃避自訴人之債務始搬離原營業地，已說明如前，且於本院審理中積極與自訴人
    達成和解，並清償全部債務，亦為自訴人供承在卷，可認被告之主觀上應無為自
    己不法所有之意圖，是以，本件應屬民事債務不履行之問題。此外，復查無其他
    積極事證足資證明被告有何詐欺之犯行，本案尚難僅憑自訴人於本院調查中之指
    訴，遽為不利於被告犯罪事實之認定，考諸首開法條及判例意旨，本案既不能證
    明被告犯罪，自應諭知無罪之判決，以期公允。
據上論斷，應依刑事訴訟法第三百四十三條、第三百零一條第一項，判決如主文。
中      華      民      國    八十九    年      十一    月      三      日
                              臺灣臺中地方法院刑事第七庭
                                  法  官  劉  錫  賢
右正本證明與原本無異。
如不服本判決，應於判決送達後十日內向本院提出上訴狀，上訴於臺灣高等法院臺中
分院( 須附繕本 )。
                                  書記官
中      華      民      國  八十九    年      十一    月      三      日


司法院資訊處製作；財團法人民間司法改革基金會備份。
